【裁判字號】    99,交易,45
【裁判日期】    990927
【裁判案由】    業務過失重傷害
【裁判全文】
臺灣彰化地方法院刑事判決              99年度交易字第45號
公  訴  人  臺灣彰化地方法院檢察署檢察官
被      告  甲○○
選任辯護人  林輝明律師
            陳振吉律師
上列被告因業務過失傷害案件，經檢察官提起公訴（98年度偵字
第10541號），本院以簡式審判程序判決如下：
    主    文
甲○○從事業務之人，因業務上之過失傷害人致重傷，處有期徒
刑伍月，如易科罰金，以新臺幣壹仟元折算壹日。
    犯罪事實
一、甲○○以駕駛動力交通工具送報為業，係從事駕駛業務之人
    ，於民國98年7月19日清晨，駕駛車牌號碼6678-WG號自用小
    客車，沿彰化縣北斗鎮○○路由北往南方向行駛欲返回其位
    於彰化縣和美鎮之住處，於同日清晨4時20分許，行經北斗
    鎮○○路與舊溪路交岔路口時，本應注意汽車行駛時，應遵
    守道路交通號誌之指示，閃光黃燈表示「警告」，車輛應減
    速接近，注意安全，小心通過，而依當時天候為晴天，夜間
    有照明，柏油路面乾燥並無缺陷，道路無障礙物及視距良好
    等情況，並無不能注意之情事，竟疏未減速慢行及注意其車
    前狀況，適莊士雄所騎乘車牌號碼G3G-718號重型機車，沿
    北斗鎮○○路由東往西方向行駛至該路口時，亦疏未注意行
    經閃光號誌路口時，應遵守道路交通號誌之指示，閃光紅燈
    表示「停車再開」，車輛應減速接近，先停止於交岔路口前
    ，讓幹道車優先通行後認為安全時，方得續行，而貿然往斜
    向加油站行駛，甲○○閃避不及，該自用小客車左前側乃直
    接與莊士雄所騎乘之機車發生碰撞，致莊士雄人車倒地而受
    有頭部外傷合併蜘蛛網膜下出血、硬腦膜下出血、顱內出血
    、右側脛骨、腓骨骨折、右側橈骨骨折、雙側慢性硬腦膜下
    出血等傷害，導致日常生活仍需依賴他人，且復健進步空間
    有限，而有重大難治之重傷害。甲○○肇事後並主動報警及
    聯絡救護車，而於員警到場處理時主動向警承認其為肇事者
    ，向警自首並接受裁判。
二、案經莊士雄之配偶乙○訴由彰化縣警察局北斗分局報告臺灣
    彰化地方法院檢察署檢察官偵查起訴。
    理    由
一、本件被告甲○○所犯係死刑、無期徒刑、最輕本刑為3年以
    上有期徒刑以外之罪，其於準備程序中就被訴事實為有罪之
    陳述，經告知被告簡式審判程序之旨，並聽取公訴人及被告
    之意見後，本院合議庭認為適宜而裁定由受命法官獨任進行
    簡式審判程序，合先敘明。
二、訊據被告甲○○對於上揭犯罪事實坦承不諱，核與證人即告
    訴人乙○於警詢及偵查中證述情節相符，復有道路交通事故
    調查報告表（一）、（二）、道路交通事故現場圖及現場照
    片等件附卷可稽，足認被告自白與事實相符，堪可採信。按
    駕駛人駕駛汽車，應遵守道路交通標誌、標線、號誌之指示
    ，並服從交通指揮人員之指揮；而閃光黃燈表示「警告」，
    車輛應減速接近，注意安全，小心通過。閃光紅燈表示「停
    車再開」，車輛應減速接近，先停止於交岔路口前，讓幹道
    車優先通行後認為安全時，方得續行；另汽車行駛時，駕駛
    人應注意車前狀況及兩車併行之間隔，並隨時採取必要之安
    全措施。道路交通安全規則第90條、道路交通標誌標線號誌
    設置規則第211條第1項第1、2款分別訂有明文。被告駕車自
    應注意上述道路交通安全規定，衡諸卷附道路交通事故調查
    報告表(一)、（二）及現場照片所示，本件事發當時天候為
    晴天，夜間有照明，柏油路面乾燥並無缺陷及障礙物、視距
    良好等情況，並無不能注意之情事，竟疏未注意上開規定致
    肇車禍，其有過失甚明。且本件經送請臺灣省彰化縣區車輛
    行車事故鑑定委員會鑑定及送請臺灣省車輛行車事故覆議鑑
    定委員會覆議結果，亦認為：「莊士雄於夜間駕駛重機車，
    行經閃光紅燈號誌路口，支道車未讓幹道車先行，為肇事主
    因。甲○○於夜間駕駛自小客車，行經閃光黃燈號誌路口，
    未減速接近注意安全小心通過，為肇事次因。」，有臺灣省
    彰化縣區車輛行車事故鑑定委員會鑑定意見書及臺灣省車輛
    行車事故覆議鑑定委員會99年4月12日覆議字第0996201270
    號函附卷可憑，益徵被告對於本案車禍之發生確有過失，雖
    被害人莊士雄同有過失，亦無礙於被告前揭過失責任。再按
    有重大不治或難治之傷害者，即屬重傷害，此為刑法第10條
    第2項第6款所明定，被害人莊士雄因前揭事故而受有頭部外
    傷合併蜘蛛網膜下出血、硬腦膜下出血、顱內出血、右側脛
    骨、腓骨骨折、右側橈骨骨折、雙側慢性硬腦膜下出血等傷
    害，日常生活並需完全依賴他人，後經不斷延醫診療，於98
    年11月26日出院時右側肢體仍顯無力，粗大動作如肩部上抬
    、手部抓握能力可執行，但手部精細動作仍不靈活，可獨立
    坐著，但無法自行行走，認知部分有時聽理解能力有進步，
    可執行簡單指令及仿說，但主動性言語不多，無法瞭解實際
    記憶恢復狀況及判斷力如何，而至彼時距車禍發生已近半年
    ，因腦傷患者復健黃金時期即為半年，故復健再進步空間有
    限等情，有財團法人彰化基督教醫院診斷書、財團法人彰濱
    秀傳紀念醫院診斷證明書、行政院衛生署彰化醫院病歷摘要
    及就診病歷影本、財團法人彰濱秀傳紀念醫院99年5月31日
    99濱（醫）字第0990370號函及後附病歷影本等件在卷可稽
    （參99年度偵字第10541號偵查卷第14至15頁、42至58頁、
    本院卷第66至82頁），是被害人腦部功能已達嚴重減損機能
    之程度而構成重傷害，且被告過失駕車肇事行為與被害人受
    有前揭重傷害結果間，具有相當因果關係等情，應堪認定。
    綜上所述，本件被告過失傷害致重傷犯行，事證已臻明確，
    應予依法論科。
三、查，被告平日係以駕駛動力交通工具送報為業，業據被告供
    呈在卷，自屬以駕駛為業務之人。是被告因業務上之過失駕
    車行為致人重傷，核其所為，係犯刑法第284條第2項後段之
    業務過失重傷害罪。又被告肇事後留在現場，主動報警並於
    警察至肇事現場處理時，向警承認其為肇事者，而向警自首
    並接受裁判，業據被告供明在卷，並有彰化縣警察局交通警
    察隊北斗分隊道路交通事故肇事人自首情形紀錄表1份在卷
    可憑（參同上偵查卷第13頁），應認被告係於為警發覺其本
    案業務過失致人重傷犯行前，即主動在現場向警自首而接受
    裁判。被告既符合刑法第62條前段自首之規定，爰依法減輕
    其刑。爰審酌被告前於73年間因業務過失致死案件，經臺灣
    高等法院以73年度交上訴字第501號判決判處有期徒刑3月確
    定，於74年7月7日縮刑期滿執行完畢；復於75年間因過失致
    死案件，經臺灣高等法院臺中分院以75年度交上訴字第1130
    號判決判處有期徒刑5月確定，於76年7月5日縮刑期滿執行
    完畢，有臺灣高等法院被告前案紀錄表1份在卷可稽，竟仍
    未多加注意行車安全，因行車未遵守交通規則而過失致被害
    人重傷，並造成被害人至今生活無法自理且難以回復，對被
    害人及其家屬生理、心理均影響甚鉅，經久難以平息、彌補
    ；被告之過失程度、肇事之情節、被害人亦對車禍發生與有
    過失；及被告犯後坦承犯行等一切情狀，量處如主文所示之
    刑，並諭知易科罰金之折算標準。
據上論斷，應依刑事訴訟法第273條之1第1項、第299條第1項前
段，刑法第284條第2項後段、第62條前段、第41條第1項前段，
刑法施行法第1條之1第1項、第2項前段，判決如主文。
本案經檢察官陳隆翔到庭執行職務。
中    華    民    國    99    年    9     月    27    日
                  刑事第五庭          法  官  蔡家瑜
以上正本證明與原本無異。
如不服本判決應於收受判決後10日內向本院提出上訴書狀，並應
敘述具體理由；其未敘述上訴理由者，應於上訴期間屆滿後20日
內向本院補提理由書（均須按他造當事人之人數附繕本）「切勿
逕送上級法院」。
告訴人或被害人對於判決如有不服具備理由請求檢察官上訴者，
其上訴期間之計算係以檢察官收受判決正本之日期為準。
中    華    民    國    99    年    9     月    27    日
                                      書記官  陳秀鳳
附錄論罪科刑法條:
中華民國刑法第284條
因過失傷害人者，處6月以下有期徒刑、拘役或5百元以下罰金，
致重傷者，處1年以下有期徒刑、拘役或5百元以下罰金。
從事業務之人，因業務上之過失傷害人者，處1年以下有期徒刑
、拘役或1千元以下罰金，致重傷者，處3年以下有期徒刑、拘役
或2千元以下罰金。

司法院資訊處製作；財團法人民間司法改革基金會備份。
